臺灣高雄地方法院刑事判決　　　　　　　　　　　　　九十年度交訴字第一五八號
　　公　訴　人　臺灣高雄地方法院檢察署檢察官
　　被　　　告　乙○○
　　選任辯護人　江雍正
　　　　　　　　吳世敏
　　　　　　　　陳慧錚
右列被告因公共危險等案件，經檢察官提起公訴（九十年度偵字第一五九八二號），
本院判決如左：
    主  文
乙○○因過失致人於死，處有期徒刑捌月；又駕駛動力交通工具肇事，致人死亡而逃
逸，處有期徒刑拾月。應執行有期徒刑壹年肆月。
    事  實
一、乙○○考領有普通小型車駕駛執照，於民國九十年八月十一日晚間七時五十分許
    ，駕駛車牌號碼號Ｎ九─五九一九號自用小客車，沿高雄縣內門鄉台三線由南往
    北方向行駛，途經高雄縣內門鄉木柵村四十之三號前時，本應注意在該路段上行
    駛，時速不得超過五十公里，且汽車行駛時，駕駛人應注意車前狀況，並隨時採
    取適當之安全措施，以避免危險之發生，而當時天侯雨，柏油路面濕潤無缺陷，
    並無其他障礙物，視距、視角、視野均良好，且依其智識、能力亦無不能注意之
    情事，詎竟疏未確實注意及此，而貿然駕車以時速約七十公里之速度超速通過該
    路段，適有疏未注意之鄂机蠻嬌正欲橫越馬路，乙○○見狀後煞避不及，致所駕
    駛之自用小客車右前保險桿處撞及鄂机蠻嬌，鄂机蠻嬌受撞後彈起撞擊汽車引擎
    蓋及右前方擋風玻璃，擋風玻璃因此破裂，鄂机蠻嬌則再彈至前方路邊之牆壁，
    受有腦挫傷、頭骨破裂之傷害，而當場死亡，乙○○於駕車肇事後竟未下車查看
    為必要之救護，反另行起意駕車逃逸駛離現場，駕駛該車至高雄縣美濃鎮龍肚地
    區偏遠處停放，並以帆布蓋住車身，再自行叫車返回住處。嗣為警遍查修車廠之
    修車紀錄，而通知乙○○於同年月二十五日下午一時許到案說明，始查悉上情。
二、案經高雄縣警察局旗山分局移送臺灣高雄地方法院檢察署檢察官偵查起訴。
    理  由
一、訊據被告乙○○固坦承有於前揭時、地，駕駛車牌號碼Ｎ九─五九一九號自用小
    客車撞及外物之事實，惟矢口否認有何過失致人於死及肇事逃逸之犯行，辯稱：
    伊當時知道有撞到東西，以為是路障，並不知道是撞到人，是事後才知道撞到的
    是人，伊有開車回頭將頭伸出車外看但沒有看到什麼東西才離開，當天下雨因擋
    風玻璃有破裂怕進水，所以用帆布蓋起來的云云。經查：
  (一)被告於警訊時供稱：伊於九十年八月十一日晚間七時三十分許，自家中駕駛Ｎ九
    ─五九一九號自用小客車經台三線省道，要去木柵村找朋友，車速差不多七十公
    里左右，行經內門鄉木柵村木柵四十號之三前，有感覺車輛有撞到東西，以為撞
    到警告過往車輛之標誌，之後伊立刻掉轉車頭，回到撞擊處，探頭查看，但沒有
    發現任何異狀才繼續前行，當時前擋風玻璃碎裂、前保險桿凹陷、引擎蓋凹陷、
    右前輪蓋凹陷、右大燈座損壞、右霧燈破碎、右後視鏡斷裂，因怕車輛開回家後
    被父母親責罵，所以直接將該車開至美濃鎮龍肚地區較偏遠無人處之路旁停放，
    並用帆布蓋住，伊再叫車搭載回家到了隔日即八月十二日下午，伊聽木柵方面的
    朋友談論才知道有這一件車禍，覺得可能與伊有關，因害怕父親責罵，且母親身
    體不好，所以才遲未向警方自首等語（見九十年八月二十五日警訊筆錄），又依
    卷附道路交通事故調查報告表所示，肇事現場依被告行車方向留有被害人鄂机蠻
    嬌之拖鞋，並有現場照片十幀附卷可稽（附於相驗卷第八頁、第九頁）。另上開
    肇事車輛之前保險桿、引擎蓋、右前輪蓋、右大燈座、右後視鏡因衝撞被害人而
    凹陷、破裂、毀損，亦有車輛照片十四幀附於警卷可證，並據證人即全能汽車服
    務廠負責人甲○○於警訊證述屬實，復有保險桿、引擎蓋、右前葉、右大燈、後
    視鏡扣案可資佐證。再參以上開肇事車輛於肇事後，確因衝撞被害人而產生前擋
    風玻璃右下方破裂、右前方車頭毀損等結果，已詳如前述，足證肇事當時衝擊力
    量實屬巨大，在此情況之下被告豈有不知已撞及被害人之理？是被告辯稱不知所
    撞及者是被害人云云，顯非可採。
  (二)按行車速度，依標誌之規定；又汽車行駛時，駕駛人應注意車前狀況，並隨時採
    取必要之安全措施，道路安全規則第九十三條第一項及第九十四條第三項分別定
    有明文。此為汽車駕駛人之被告所應注意之義務，被告既考領有普通小型車駕駛
    執照，對此當知之甚詳，而本件肇事路段台三線屬於省道，為雙向四線之車道，
    限速五十公里，當時天侯雨，柏油路面濕潤無缺陷，並無其他障礙物，視距、視
    角、視野均良好，此有警卷所附道路交通事調查報告表及肇事現場照片可按，在
    客觀上並無不能注意之情形，再依被告之智識、能力亦無不能注意之情事，且被
    告於警訊時已自承當時之車速約七十公里等語（見九十年八月二十五日警訊筆錄
    ），再依前揭道路交通事故調查報告表記載及肇事現場照片顯示，肇事現場被告
    行車方向留有被害人鄂机蠻嬌之拖鞋，並散落車輛之零件，而被害人倒臥水溝內
    ，旁留有大量血跡及腦塊，而水溝上之牆壁處亦留有一灘被害人摔倒後所留之血
    跡，依此研判，顯係被告以時速約七十公里之速度超速通過該路段，適有被害人
    鄂机蠻嬌正欲橫越馬路，被告見狀後煞避不及，致所駕駛之自用小客車右前保險
    桿處撞及被害人，被害人受撞後彈起撞擊汽車引擎蓋及右前方擋風玻璃，擋風玻
    璃因此破裂，被害人則再彈至前方路邊之牆壁，而跌落水溝內無訛。是被告之駕
    駛行為確有前揭超速及疏未注意車前狀況，致有未能隨時採取必要安措施之過失
    ，至為明顯。雖被害人亦有疏未注意未從行人穿越道穿越道路，貿然從路段穿越
    道路之過失，然被告既有疏失，即難解免被告過失致人於死之刑責。又被害人鄂
    机蠻嬌確因本件交通事故，致腦挫傷、頭骨破裂當場不治死亡之事實，業經臺灣
    高雄地方法院檢察署檢察官督同法醫師相驗明確，製有相驗屍體證明書、驗斷書
    及勘驗筆錄在卷足憑，被害人之死亡既係因被告之行為所造成，二者間自有相當
    之因果關係。
  (三)又被告雖辯稱：伊有開車回頭將頭伸出車外看但沒有看到什麼東西才離開，並無
    肇事逃逸之犯行云云，然證人丙○○於本院審理時到庭證稱：車禍當時伊在別人
    家大門邊坐，聽到碰的一聲很大聲，然後出去看，發現一台白色的車，那台車踩
    油門加速離開，從聽到碰一聲到出去看差不多五秒鐘左右等語（見本院九十年十
    月二十六日審判筆錄），雖證人丙○○於警訊時係陳稱：聽到外面馬路有車輛撞
    擊到不知何物，伊經過大約十秒鐘後跑出來看，看到白色自小客車等語（見九十
    年八月十一日警訊筆錄），就其到外面查看時間之供述有所不一致，惟縱認證人
    丙○○聽到撞擊聲到外面看見被告之白色自用小客車之時間為十秒鐘，則被告亦
    無法在短短的十秒鐘內撞擊被害人後再掉頭回到肇事地點查看沒有什麼東西才離
    開，再參以被告若非心虛又何須將肇事車輛停放在高雄縣美濃鎮龍肚地區偏遠處
    停放，並以帆布蓋住車身之理，且證人甲○○於本院審理時到庭證述：全能汽車
    服務廠是在中壇，與龍肚地區一樣在美濃，但是不一樣的地區，開車差不多八至
    十分鐘等語（見本院九十年十月二十六日審判筆錄），是被告亦非因修理該車始
  將該車停放在龍肚地區，顯見被告確因撞及被害人後，並未下車查看且加速駕車
    逃逸駛離現場，再駕駛該車至高雄縣美濃鎮龍肚地區偏遠處停放，並以帆布蓋住
    車身，以隱藏自己過失致人於死之犯行，灼然甚明。
  (四)綜核上述，被告乙○○所辯，要屬卸責飾詞，不足採信。本件事證明確，被告過
    失致人於死及肇事逃逸之犯行均洵堪認定。
二、核被告乙○○所為，係犯刑法第二百七十六條第一項之過失致人於死罪及同法第
    一百八十五條之四之駕駛動力交通工具肇事致人死亡而逃逸罪。被告所犯上開二
    罪名間，犯意各別，行為互殊，犯罪構成要件不同，應予分論併罰。爰審酌被告
    因一時疏於注意前揭道路交通安全規則之規定而駕車肇事致被害人死亡，復於肇
    事後逃逸未為必要之救護，惡性非輕，且犯後飾詞圖卸，本應從重量刑，以儆效
    尤，惟念其已賠償被害人家屬強制險新台幣一百四十萬元（依強制汽車責任保險
    法第三十條規定，強制險保險金視為加害人損害賠償金額之一部份），及被害人
    就本件車禍之發生亦有上開過失等一切情狀，分別量處如主文所示之刑，並定其
    應執行之刑，以資懲儆。
據上論斷，應依刑事訴訟法第二百九十九條第一項前段，刑法第一百八十五條之四、
第二百七十六條第一項、第五十一條第五款，罰金罰鍰提高標準條例第一條前段，判
決如主文。
中      華      民      國    九十一    年      一      月    二十二    日
                                    臺灣高雄地方法院交通法庭
                                        法  官    陳玉聰
右正本證明與原本無異。
如不服本判決，應於判決送達後十日內，向本院提出上訴狀。
                                        書記官    鄭淑臻
中    華    民    國      九十一      年      一      月      二十三    日
附錄本判決論罪科刑法條全文：
刑法第一百八十五條之四
駕駛動力交通工具者肇事，致人死傷而逃逸者，處六月以上五年以下有期徒刑。
刑法第二百七十六條第一項
因過失致人於死者，處二年以下有期徒刑、拘役或二千元以下罰金。
